【裁判字號】    95,交聲,356
【裁判日期】    950731
【裁判案由】    違反道路交通管理處罰條例聲明異議
【裁判全文】
臺灣臺北地方法院交通事件裁定         95年度交聲字第356號
原處分機關  臺北市交通事件裁決所
異議人即
受處分人    甲○○
上列異議人即受處分人因違反道路交通管理處罰條例案件，對於
臺北市交通事件裁決所中華民國九十五年三月二十三日所為之處
分（原處分案號：北市裁二字第裁22─AEU009843號）聲明異議
，本院裁定如下：
    主      文
原處分撤銷。
甲○○不罰。
    理      由
一、按犯罪事實應依證據認定之，無證據不得認定犯罪事實，刑
    事訴訟法第一百五十四條第二項定有明文；次按認定犯罪事
    實所憑之證據，雖不以直接證據為限，間接證據亦包括在內
    ；然而無論直接或間接證據，其為訴訟上之證明，須於通常
    一般之人均不致有所懷疑，而得確信其為真實之程度者，始
    得據為有罪之認定，倘其證明尚未達到此一程度，而有合理
    之懷疑存在時，即應為有利於被告之認定，更不必有何有利
    之證據，最高法院三十年上字第八一六號判例、七十六年台
    上字第四九八六號判例參照。而法院受理交通事件，準用刑
    事訴訟法之規定，道路交通管理處罰條例第八十九條前段規
    定甚明，是前揭刑事訴訟法上之罪疑唯輕或罪疑唯有利於被
    告之原則，於法院審理交通聲明異議案件時，亦有所適用。
二、原處分意旨略以：本件異議人即受處分人甲○○於民國九十
    五年一月五日上午十一時三十分許，駕駛車牌號碼599─CH
    號營業小客車，沿臺北市松山區○○○路行駛，在臺北市○
    ○○路九十七號前，與蕭智仁所駕駛之車牌號碼3A─2847號
    自小客車共同在道路上競駛，經臺北市政府警察局松山分局
    中崙派出所員警蔡鴻舜以受處分人有違反道路交通管理處罰
    條例第四十三條第三項之違規行為製單舉發，嗣受處分人於
    九十五年二月二十日到案提出陳述，經原處分機關函請原舉
    發單位調查結果，仍認受處分人確有前開違規行為，乃依道
    路交通管理處罰條例第四十三條第三項、違反道路交通管理
    事件統一裁罰基準及處理細則（下稱處理細則）第四十四條
    第一項及違反道路交通管理事件統一裁罰基準表（下稱基準
    表）之規定，於九十五年三月二十三日以北市裁二字第裁22
    ─AEU009843號裁決書裁罰受處分人罰鍰新臺幣（以下同）
    九萬元並吊銷其駕駛執照在案。
三、受處分人聲明異議意旨略以：伊當日駕駛599─CH計程車在
    臺北市○○○路載客後由南往北方向行駛，接近忠孝東路時
    ，適有蕭智仁駕駛3A─2847自小客車於慢車道起步欲切入伊
    行駛之快車道，伊乃按喇叭示警並繼續行駛，車行至復興北
    路與南京東路口、客人下車後，蕭智仁即將車停於伊車前，
    攔住去路發生爭吵，雙方進而互毆，蕭智仁車上之女友張淑
    貞見狀即打電話報警，雙方於中崙派出所互控傷害，嗣經協
    調雙方又撤回告訴，惟員警蔡鴻舜卻又以伊與蕭智仁爭道競
    駛為由補開紅單，惟伊與蕭智仁本不相識，係因雙方切入車
    道之原因而發生爭執，並無共同競駛或競技之合意，且上開
    路段車輛往來頻繁，豈有可能競技行駛，詎料員警僅憑雙方
    陳述之互毆經過而舉發，顯有不當，為此聲明異議，請求撤
    銷原處分等語。
四、按二輛以上汽車在道路上競駛、競技者，處汽車駕駛人三萬
    元以上九萬元以下罰鍰，並當場禁止其駕駛及吊銷其駕駛執
    照，道路交通管理處罰條例第四十三條第三項定有明文。然
    所謂在道路上「競駛」，解釋上應以二輛以上之汽車駕駛人
    ，以超越對方車輛為目的，而高速相互競賽、追逐或其他危
    險駕駛行駛為限。故若駕駛人間僅因行車糾紛，而有相互按
    鳴喇叭、以車體迫令他車讓道或靠邊停車之不當駕駛行為，
    因核與「競駛」之文義有間，自不能以上開處罰規定相繩，
    其理甚明。
五、經查，本件係因受處分人駕駛車牌號碼599─CH營業小客車
    行駛至臺北市○○○路與忠孝東路口時，因駕駛車牌號碼3A
    ─2847號自小客車並搭載友人張淑貞之蕭智仁欲向左切入車
    道，受處分人即鳴按喇叭，惟蕭智仁仍駕車切入，受處分人
    心生不滿，即一路上多次按鳴喇叭，嗣雙方行駛至復興北路
    之捷運南京東路站附近，下車理論而爆發口角及肢體衝突，
    二人遂轉往臺北市政府警察局松山分局中崙派出所彼此提出
    傷害告訴，嗣經和解撤回告訴等事實，除據受處分人陳明在
    卷外，並有本院所調取之臺灣臺北地方法院檢察署九十五年
    度偵字第二三三六號偵查卷宗可資佐證，核與蕭智仁於其遭
    同一原因事實舉發裁罰之另案交通違規案件中（本院九十五
    年度交聲字第三五一號）陳稱：當時復興南路與忠孝東路車
    流很多，我本來直行於慢車道，我要切到快車道，可能是我
    切左轉速度太慢，快車道直行的甲○○才按我喇叭，但是我
    還是切進快車道並在甲○○的車輛前，因為甲○○在這段路
    中間有按我二、三次喇叭，所以過了南京東路口，甲○○停
    車我也停車，我下車質問他為何按喇叭，就和他發生口角及
    肢體衝突等語相符（見前揭九十五年度交聲字第三五一號卷
    九十五年五月十八日訊問筆錄），並經證人張淑貞於該案證
    稱：伊搭乘蕭智仁所駕駛之自小客車，自復興南路、忠孝東
    路交岔口附近路旁停車處準備切入復興南路南往北方向行駛
    時，後方甲○○駕駛營業小客車按鳴喇叭，隨後並於路上多
    次按鳴喇叭，蕭智仁遂於捷運南京東路站下車與甲○○發生
    衝突，但因當時車流量大，蕭智仁所駕車輛於路上之行車速
    度很慢，且有停等紅燈等語綦詳（見同上訊問筆錄）。另本
    件係員警依據受處分人與蕭智仁於派出所互控傷害時之陳述
    內容而為舉發，亦經證人即臺北市政府警察局松山分局中崙
    派出所員警蔡鴻舜證稱：我並未親眼見到蕭智仁與甲○○所
    駕車輛競駛過程，是二人至派出所製作筆錄時，根據二人陳
    述內容而認定競駛，認定之依據為雙方陳述內容中有一路追
    逐之行為等語（見同上訊問筆錄），然依受處分人與蕭智仁
    之警詢筆錄以觀，受處分人於警詢時僅陳稱：「我駕駛營小
    客與對方發生行車糾紛，對方在復興北路97號前用車子將我
    攔下，然後就與我互毆」，蕭智仁亦僅陳稱：「‧‧‧甲○
    ○駕駛營小客599─CH，變換車道時，其在我後方猛按喇叭
    ，超我車用車逼迫我靠邊」等語（以上見前揭偵查卷第十六
    、十四頁），所述均未有以明顯超越速限之高速相互追逐之
    情。是本件受處分人與蕭智仁二人雖不無有按鳴喇叭、逼迫
    他車停下之行為，惟尚與道路交通管理處條例第四十三條第
    三項所稱「競駛」之要件不合；受處分人辯稱僅係單純行車
    衝突，先前不認識蕭智仁，二人並無競駛行為等語，依前開
    說明，自非無據。
六、綜上所述，本件查無積極證據足資證明受處分人確有與蕭智
    仁在道路上競駛之行為，原處分機關未察，以受處分人確有
    二輛以上汽車在道路上競駛之違規行為為由，依道路交通管
    理處罰條例第四十三條第三項、處理細則第四十四條第一項
    暨基準表之規定，對受處分人裁處罰鍰九萬元並吊銷駕駛執
    照，尚有未洽。從而本件異議為有理由，自應由本院將原處
    分撤銷，改諭知受處分人不罰，以資適法。
據上論斷，應依道路交通案件處理辦法第二十條前段，裁定如主
文。
中    華    民    國    95    年    7     月    31    日
                  交通法庭法  官  林庚棟
以上正本證明與原本無異。
如不服本裁定應於送達後五日內向本院提出抗告狀。
                          書記官  殷玉芬
中    華    民    國    95    年    8     月    2     日


司法院資訊處製作；財團法人民間司法改革基金會備份。
